【裁判字號】    91,簡,477
【裁判日期】    920331
【裁判案由】    就業服務法
【裁判全文】
臺北高等行政法院判決                              九十一年度簡字第四七七號
    原      告  甲○○
    被      告  桃園縣政府
    代  表  人  乙○○縣長）.
右當事人間因就業服務法事件，原告不服行政院勞工委員會中華民國九十一年三月六
日台九十勞訴字第００五五二五九號訴願決定，提起行政訴訟。本院判決如左：
    主  文
原告之訴駁回。
訴訟費用由原告負擔。
    事  實
一、事實概要：
    緣原告依法聘僱之菲律賓籍外國人EVANGELISTA DAISY MA(護照號碼：EE736980
    ）乙名，原經核准於桃園縣八德市大發里後庄一號從事家庭監護工工作，惟受監
    護人邱創能於民國（下同）八十九年十二月十六日死亡後，原告未依規定於受監
    護人死亡之翌日起三十日內為EVANGELISTA DAISY MA辦理變更受監護人，仍使其
    繼續整理其房子及照顧其母親，經被告於九十年三月二十二日派員查獲，並於九
    十年四月十一日以（九十）府勞資字第０六八一七三號函移請桃園縣警察局查察
    ，嗣經該分局於九十年五月三十日以桃警外字第五七九二二號函復請被告審查屬
    實，被告依就業服務法第五十三條第四款及第六十二條第一項規定，於九十年九
    月十日以九十府勞資字第一六七四九三號處分書處原告罰鍰新台幣（下同）三千
    元整。原告不服，提起訴願，經遭駁回，遂提起行政訴訟。
二、兩造聲明（本件未經言詞辯論，兩造之聲明依其書狀所載）：
  (一)原告聲明：
    訴願決定及原處分均撤銷。
  (二)被告聲明：
    1.駁回原告之訴。
    2.訴訟費用由原告負擔。
三、兩造之主張（本件未經言詞辯論，兩造之主張依其書狀所載）：
  (一)原告主張之理由：
    1.按「行政罰與刑罰之構成要件雖有不同，而刑事判決與行政處分，亦原可各自
      認定事實，為認定事實需憑證據」，「行政官署若對人民有所處罰必須確實證
      明其違法之事實，倘不能確實證明其違法之事實存在，其處罰即不能認為合法
      」，「行政行為應受法律及一般法律原則之拘束」分別為行政法院三十九年判
      字第二號判例及高等行政法院七十五年判字第三０九號判例及行政程序法第四
      條規定所明示。被告承辦人員數次於夜間電告原告家屬，指稱原告違反就業服
      務法，依率必須判刑、罰金，令原告家人心生畏懼，再由桃園縣警察局八德分
      局約談原告製作一紙違反刑事訴訟法規範之刑事訊問筆錄，實已違反證據法則
      。
    2.按就業服務法第四十三條第四項規定「雇主依第一項第七款至第八款規定聘僱
      之外國人，其勞動契約依勞動基準法有關定期契約之規定辦理」。又依就業服
      務法第五十條規定「外國人受聘從事工作，在聘期有效期間內，如需轉換雇主
      或工作，應事先由新雇主與原雇主共同申請許可。但受聘從事第四十三條第一
      項第七款至第九款規定工作者，不得轉換雇主及工作」。是以，因該監護工不
      得轉換雇主及工作，且原告尚未覓得可合法轉換之受監護人，故原告依契約讓
      該監護工工作至契約期滿，於法並無不合。
    3.依就業服務法授權中央主管機關及中央目的事業主管機關之項目及範圍可知，
      外籍勞工審核作業標準之效力應始於提出申請，終於入境報到開始。而外國人
      聘僱許可及管理辦法才是整體外勞管理之主軸。是以被告引用無效之行政命令
      所為之裁處自屬無效。
    4.「行政行為，非有正當裡由，不得為差別待遇」為行政程序法第六條所明示。
      行政院勞委會對相似案件，係採取個別通知及限期轉換雇主或監護對象，與被
      告逕科處原告三千元罰鍰顯有不同。
  (二)被告主張之理由：
    1.被告所屬外籍勞工業務檢查員九十年三月二十二日查悉原告之父邱創能於八十
      九年十二月十六日過世後，原告未依規定於受監護人死亡之翌日起三十日內為
      其所聘之菲籍監護工，辦理接續聘僱或轉換事宜，留用該外勞照顧其母及幫忙
      整理房子，案經桃園縣警察局八德分局於九十年五月七日經訊問原告坦承上情
      不諱，核其行為已違反就業服務法第五十三條第四款規定，經被告審查屬實，
      爰依同法第六十二條第一項之規定處以罰鍰三千元。
    2.根據行政院勞工委員會八十九年十二月二日標準（審）第一六四號內容二：「
      有關因受監護人死亡，原雇主須於受監護人死亡翌日起三十日內辦理變更受監
      護人‧‧‧逾期申請者，不予許可。」以及該會九十年五月七日台九十勞職外
      字第０二二一五四一號函說明三：「有關雇主於受監護人死亡後，未於三十日
      規定期限內辦理變更受監護人‧‧‧之手續而繼續聘雇並指派從事許可以外之
      工作或照顧許可以外受監護人，‧‧‧違反就業服務法第五十三條第四款之規
      定，‧‧‧」，甚為明確，故原告雖辯稱：「本案係屬轉換被監護人、或轉換
      雇主、‧‧‧並無其它相關罰則存在‧‧‧本人尚未覓妥可轉換之對象‧‧‧
      何來非法之議」云云，揆諸前揭規定，原告違法事實洵堪認定。
    理  由
一、本件係適用簡易程序事件，爰不經言詞辯論為判決。
二、按行政訴訟法第四條第一項規定：「人民因中央或地方機關之違法行政處分，認
    為損害其權利或法律上之利益，經依訴願法提起訴願而不服其決定，或提起訴願
    逾三個月不為決定，或延長訴願決定期間逾二個月不為決定者，得向高等行政法
    院提起撤銷訴訟。」據此，人民須因違法行政處而權利受侵害，經依訴願程序仍
    未獲得救濟時，始得提起撤銷訴訟。如原處分機關已將原處分撤銷，人民權利已
    獲得救濟而無再提起撤銷訴訟之必要，亦即此時提起行政訴訟屬欠缺權利保護必
    要，屬於同法第一百零七條第三項「在法律上顯無理由」之情形，應以判決駁回
    之。
三、本件原告所聘僱之菲律賓籍外國人EVANGELISTA DAISY MA，原經核准於桃園縣八
    德市大發里後庄一號從事家庭監護工工作，受監護人邱創能於八十九年十二月十
    六日死亡後，仍使EVANGELISTA DAISY MA繼續整理其房子及照顧其母親，嗣被告
    於九十年三月二十二日派員查獲，以原告未依規定於受監護人死亡之翌日起三十
    日內為EVANGELISTA DAISY MA辦理變更受監護人，乃依就業服務法第五十三條第
    四款及第六十二條第一項規定，於九十年九月十日以九十府勞資字第一六七四九
    三號處分書處原告罰鍰三千元，原告不服經訴願程序後提起本件訴訟。惟本件訴
    訟繫屬中，被告已撤銷上開罰鍰處分，此有被告九十一年十二月十八日府勞外字
    第０九一０二七一八四八號函附卷可稽，揆諸首揭說明，原告之訴屬欠缺權利保
    護必要，其訴在法律上顯無理由，應以判決駁回之。
四、據上論結，本件原告之訴為無理由，爰依行政訴訟法第一百零七條第三項、第九
    十八條第三項前段，判決如主文。
中      華      民      國    九十二    年      三      月    三十一    日
                              臺 北 高 等 行 政 法 院   第 三 庭
                                                      法  官  吳東都
右為正本係照原本作成。
本件以訴訟事件所涉及之法律見解具有原則性者為限，始得於本判決送達後二十日
內向本院提出上訴狀並表明上訴理由，如已於本判決宣示後送達前提起上訴者，應
於判決送達後二十日內補具上訴理由（均按他造人數附繕本），且經最高行政法院
許可後方得上訴。
中      華      民      國    九十二    年      四      月      二      日
                                                    書記官  李金釵


司法院資訊處製作；財團法人民間司法改革基金會備份。
